【裁判字號】    95,簡,59
【裁判日期】    951030
【裁判案由】    就業服務法
【裁判全文】
臺北高等行政法院判決
                                     95年度簡字第00059號
原      告  藍石人力資源有限公司
代  表  人  甲○○（董事）
訴訟代理人  丙○○
被      告  臺北市政府
代  表  人  乙○○（市長）
訴訟代理人  丁○○
上列當事人間因就業服務法事件事件，原告不服行政院勞工委員
會中華民國94年12月5 日勞訴字第0940055152號訴願決定，提起
行政訴訟，本院判決如下：
    主  文
原告之訴駁回。
訴訟費用由原告負擔。
    事  實
一、事實概要：原告為雇主徐元鍾及印尼籍外勞LIANY （護照號
    碼：AD796256）辦理就業服務業務，卻自民國（下同）91年
    1 月28日起至93年9 月28日止，自外勞LIANY 之薪資中收受
    規定標準以外之服務費用，合計新台幣（下同）19,865元，
    違反就業服務法第40條第5 款之規定，被告乃依就業服務法
    第66條第1 項規定，於94年9 月5 日以府勞二字第
    09420902500 號違反就業服務法罰鍰處分書，處原告罰鍰
    198,650 元。原告不服，提起訴願，遭決定駁回，遂提起行
    政訴訟。
二、兩造聲明：
    (一)原告聲明：
      訴願決定及原處分均撤銷。
    (二)被告聲明：
      如主文所示。
三、兩造之主張：
    (一)原告主張：
      1.外勞LIANY 由引尼攜入之授權書和本票，導致資金往來
        有差異，該款項19,865元整，原告主動告知外勞領取，
        外勞稱將暫寄放於公司，經多次催促外勞領取，外勞多
        因有事未能來領取，所以於93年9 月23日匯入外勞帳戶
        。
      2.該外勞領取後，於94年1 月27日期滿回國，後又於94年
        10月5日，再度經原告引進原雇主續新合約3年。
      3.訴願駁回理由三稱應係事後改善行為，尚難執為本件阻
        卻違法事由，殊不知相較於法院類似損毀訴訟案，仍給
        予犯案者和解、調解、自新機會，若原告因無知、無心
        觸法，亦請鈞院同意給予自新。
      4.再說本案雇主和外勞期滿仍肯定原告之服務，再次委託
        由原告引進，雇主滿意，外勞也肯定我們服務，但勞委
        會、勞工局開罰原告10倍，連同退款共11倍，這裡雇主
        、勞委會、勞工局及原告各方之認知不同，這種衝突矛
        盾現象，豈是法律的本質，讓原告很錯愕。
      5.如此大的罰款請查明被告勞工局筆錄製作人員係外勞身
        份，有無受我國法律學分教育或養成訓練，同時，被告
        勞工局並對就業服務法第40條第5 款和第66條之解釋有
        無過當，因原告曾就以上事實向被告勞工局訴願，被告
        不予改善，疑似利用公權力行使加重處罰原告。
      6.各縣市勞工局含被告勞工局一般退款即結案，但本案放
        棄慣例，承辦人員因言語不滿開罰，已喪失公平性，沒
        有公平談何正義，懇請鈞院明察。
      7.原告為合法之人力仲介公司，一本初衷服務外勞和雇主
        ，收取費用合法、合理、合情，遵守法令，熱心服務，
        未有違法之念。
    (二)被告主張：
      1.按「私立就業服務機構經營前項就業服務業務得收取費
        用；其收費項目及金額，由中央主管機關定之。」、「
        私立就業服務機構及其從業人員從事就業服務業務，不
        得有下列情事‧‧‧5 、要求、期約或收受規定標準以
        外之費用，或其他不正利益。‧‧‧」、「違反第40條
        第5 款規定者，按其要求、期約或收受超過規定標準之
        費用或其他不正利益相當之金額，處10倍至20倍罰鍰。
        」分別為本法第35條第2 項、第40條第5 款及第66條第
        1 項所明定。
      2.本件原告為雇主徐元鍾及印尼籍勞工LIANY 辦理就業服
        務業務，於該外勞入境工作（91年01月28日入境至94年
        01月27日出境）16個月薪資中超收服務費用共19,865元
        （明細如下：仲介費用每月1 萬元，共收16個月，計16
        萬元，須扣除印尼貸款82,635元；第1 年仲介服務費用
        萬1,600 元（1,800 元×12個月＝21,600元）；第2 年
        仲介服務費20,400元（1,700 元×12個月＝20,400元）
        ；第3 年仲介費用12,000元（1,500 元×8 個月＝1
        2,000 元）；入境體檢費1,500 元；居留證費用2,000
        元等，超收服務費計19,865元），此有原告93年09月21
        日之說明函及原告94年08月18日在勞工局談話紀錄等相
        關事證可稽。被告依前揭規定處罰，應屬合法妥適。
      3.原告雖主張「雇主徐元鍾之印尼籍外勞，於91年01月28
        日入境，本公司依入境帶來國外仲介公司合約，收款每
        月1 萬元，合計16個月，共收16萬元（包括印尼費用8
        萬元）。依據勞委會雇主發放外勞薪資宣導書方式計算
        有溢收現象。‧‧‧已全數退還，因新舊制溢收之
        19,865 元 ，本公司和外勞之間雙方已諒解，實已完全
        依照標準收費並未有不當利益。‧‧‧請撤銷原處分。
        」乙節。惟查原告94年8 月18日在勞工局談話紀錄明載
        ：「‧‧‧問：貴公司如何向該名外勞收取服務費？如
        何收取？答：本公司依照舊約（該外勞入境日期為91年
        1 月28日）向該名外勞收取每個月1 萬元之費用，收費
        16個月，總共為16萬元，本公司直接向外勞收取現金費
        用，有給予外勞收據，但本公司並未留存。問：貴公司
        向外勞收取16萬元之費用，包括哪些款項？明細為何？
        答：包括印尼費用3,935 元x21 個月，國內仲介服務費
        第1 年每月1,800 元，第2 年每月1,700 元，第3 年每
        月1,500 元元（收取8 個月）另收取入境體檢費用
        1,500 元，居留證費用2,000 元，本公司應收款項金額
        為140,135 元，已將多收之款項19,865元退還給外勞。
        」原告前揭主張顯與行政院勞工委員會91年10月7 日勞
        職外字第0910205963號函意旨有違。惟依前揭司法院釋
        字第275 號解釋意旨，於行為人不能舉證證明自己無過
        失時，即應受罰。本件原告確有收受規定標準以外費用
        之違規事實，尚難以其和外勞之間雙方已諒解，實已完
        全依照標準收費並未有不當利益，主張免責。又原告縱
        事後改善，亦無法免除系爭既成違規事實之可罰性。是
        原告雖稱已退還款項乙節，係屬事後改善行為，尚難據
        以邀免責。準此，被告以原告收受規定標準以外之費用
        ，違反就業服務法第40條第5 款規定，爰依同法第66條
        第1 項規定處原告10倍（法定最低度）罰鍰，並無違誤
        。
      4.綜上所陳，本件原告違法事實至為明顯，被告對之處分
        ，於法自無不當及違誤，原告所訴無理由，請判決駁回
        原告之訴。
    理  由
一、按「私立就業服務機構經營前項就業服務業務得收取費用；
    其收費項目及金額，由中央主管機關定之。」、「私立就業
    服務機構及其從業人員從事就業服務業務，不得有下列情事
    ：一、‧‧‧五、要求、期約或收受規定標準以外之費用，
    或其他不正利益。‧‧‧」、「違反第40條第5 款規定者，
    按其要求、期約或收受超過規定標準之費用或其他不正利益
    相當之金額，處10倍至20倍罰鍰。」分別為就業服務法第35
    條第2 項、第40條第5 款及第66條第1 項所明定。復按「本
    標準依就業服務法第35條第2 項規定訂定之。」「營利就業
    服務機構接受外國人委任辦理從事本法第46條第1 項第8 款
    至第10款規定工作之就業服務業務，得向外國人收取服務費
    之金額如下：一、90年11月9 日後取得入國簽證者：第1 年
    每月不得超過新台幣1,800 元，第2 年每月不得超過新台幣
    1,700 元，第3 年每月不得超過新台幣1,500 元。但曾受聘
    僱工作2 年以上，因聘僱關係終止或聘僱許可期間屆滿出國
    後再入國工作，並受聘僱於同一雇主之外國人，每月不得超
    過新台幣1,500 元。二、90年11月8 日前取得入國簽證者：
    每月不得超過新台幣1,000 元。前項費用得預先收取，最長
    以3 個月為限。終止服務時，預先收取之費用應按未提供服
    務月數退還外國人。」為主管機關於93年1 月13日修正公布
    私立就業服務機構收費項目及金額標準第1 條、第6 條所明
    定。
二、查本件原告為雇主徐元鍾及印尼籍勞工LIANY 辦理就業服務
    業務，於該外勞入境工作（91年01月28日入境至94年01月27
    日出境）16個月薪資中超收服務費用共19,865元（明細如下
    ：仲介費用每月1 萬元，共收16個月，計16萬元，須扣除印
    尼貸款82,635元；第1 年仲介服務費用萬1,600 元（1,800
    元×12個月＝21,600元）；第2 年仲介服務費20,400元（
    1,700 元×12個月＝20,400元）；第3 年仲介費用12,000元
    （1,500 元×8 個月＝1 2,000 元）；入境體檢費1,500 元
    ；居留證費用2,000 元等，超收服務費計19,865元），此有
    原告出具之明細表影本、外國人來華工作費用及工資切結書
    影本及原告負責人甲○○簽認之台北市政府談話紀錄影本附
    卷可稽，且原告於本件訴訟中亦不否認有超收之情形，是本
    件原告自91 年1月28日起至93年9 月28日止自外勞LIANY 之
    薪資中收受規定標準以外之服務費用合計19,865元，違反就
    業服務法第40條第5 款之規定，事證明確，被告乃依同法第
    66條第1 項規定，處原告法定最低度罰鍰198,650 元，應屬
    合法妥適。原告起訴意旨雖稱已退還超收之款項，未得不當
    利益云云，要屬事後改善之行為，尚難據以邀免罰責。
三、綜上所述，本件原告收受規定標準以外費用之違規事實，證
    據明確，被告處以罰鍰198,650 元，並無違誤，訴願決定予
    以維持，亦無不合。原告訴請撤銷訴願決定及原處分，為無
    理由，應予駁回。又本件為簡易訴訟程序事件，依卷內資料
    及本院調查所得，事證已臻明確，故不經言詞辯論為之，併
    此敘明。
據上論結，本件原告之訴為無理由，依行政訴訟法第233 條第1
項、第236 條、第195 條第1 項後段、第98條第3 項前段，判決
如主文。
中    華    民    國    95    年    10    月   30     日
                      第  七  庭  法  官  李得灶
上為正本係照原本作成。
本件以訴訟事件所涉及之法律見解具有原則性者為限，始得於本
判決送達後20日內向本院提出上訴狀並表明上訴理由，如已於本
判決宣示後送達前提起上訴者，應於判決送達後20日內補具上訴
理由（均按他造人數附繕本），且經最高行政法院許可後方得上
訴。
中    華    民    國    95    年    10    月   31     日
                                  書記官  陳清容


司法院資訊處製作；財團法人民間司法改革基金會備份。
